【裁判字號】    91,簡上,124
【裁判日期】    920320
【裁判案由】    違反動產擔保交易法
【裁判全文】
臺灣嘉義地方法院刑事判決                        九十一年度簡上字第一二四號
    上  訴  人
    即  被  告  乙○○  女四十.
右列上訴人因違反動產擔保交易法案件，不服本院簡易庭中華民國九十一年十月十一
日九十一年度簡字第一０九四號第一審判決（聲請簡易判決處刑案號：臺灣嘉義地方
法院檢察署九十一年度偵字第六四二七號），提起上訴，本院管轄之第二審合議庭判
決如左：
    主  文
原判決撤銷。
乙○○動產擔保交易之債務人，意圖不法之利益，將標的物遷移，致生損害於債權人
，處有期徒刑肆月，如易科罰金以參佰元折算壹日。
    事  實
一、乙○○於民國九十年十月十一日向順揚汽車商行購買克萊斯勒牌，車牌號碼ＶＭ
    —九九六六號自小客車一部，並以該車設定動產擔保抵押權向遠東國際商業銀行
    （下稱遠東國際商銀）貸款新臺幣（下同）十六萬元整，並完成動產擔保抵押權
    設定登記，約定自九十年十一月十一日起至九十三年十月十一日止，分三十六期
    ，每月一期，每期給付本息共五千九百三十六元，以裕融企業股份有限公司（
    下簡稱裕融公司）為帳戶管理人，乙○○應按月匯款至裕融公司帳戶以為清償，
    車輛存放地點約定為嘉義縣水上鄉○○路三三巷三六號，而遠東商銀則於九十一
    年二月十八日將前開債權移轉予裕融公司，並辦理動產抵押移轉設定完成。詎乙
    ○○在取得貸款、車輛後，僅繳付分期款至第二期，自九十一年一月十一日起即
    拒不付款，復意圖不法之利益，將該車交付他人使用而遷移不明，致裕融公司追
    索無著而受有損害。
二、案經裕融公司訴由臺灣嘉義地方法院檢察署檢察官偵查後聲請以簡易判決處刑。
    理  由
一、訊據上訴人即被告乙○○固坦承其以上開自小客車設定動產抵押向遠東商銀借款
    ，並約定將該車存放於右揭處所，嗣後未能付款，且該自小客車未停放於約定處
    所之事實，惟矢口否認有何違反約定將上開自小客車遷移之犯行，並辯稱：該自
    小客車借給友人駕駛遭竊云云。惟查，被告右揭犯行業據告訴代理人甲○○指訴
    甚詳（見九十一年度發查字第四四七號卷第二五、二九頁），核與證人陳國斌、
    兵永信、蔡靜美證述之情節相符（見九十一年度發查字第四四七號卷第五一至五
    二頁、三九至四０頁），且有貸款暨動產抵押契約書、動產擔保抵押交易動產抵
    押設定登記聲請書、存證信函、繳款單據影本、遠東商銀中古車消費者貸款申請
    書影本各一份在卷可稽（九十一年度發查字第四四七號卷第四頁至第八頁、第三
    十頁、第四一頁）。被告雖以前開情詞置辯，惟查，被告係自案外人陳國璋名下
    購入上開車號ＶＭ—九九六六號自小客車，而該自小客車係由證人陳國斌賣予經
    營九大汽車商行之兵永信，再由兵永信賣予被告，而被告遂在九大汽車商行簽立
    上開貸款文件，且證人及該貸款之承辦人蔡靜美亦當場與被告對保之情，業據證
    人陳國斌、兵永信、蔡靜美證述屬實（見九十一年度發查字第四四七號卷第五一
    至五二頁、三九至四０頁），且有汽車異動登記書與過戶登記書影本各一份在卷
    可查，顯見被告確實購買上開自小客車後，持以設定動產擔保而向遠東商銀借款
    。再者，上開自小客車並未見失竊之記錄，此有交通部公路總局嘉義區監理所九
    十一年十一月二十七日（九一）嘉監車字第九一一八二０五號函一份在卷可查；
    且衡諸常情，苟被告真係將上開自小客車交予友人使用後遺失，被告當不可能於
    偵、審當中，均未提供該友人之年籍資料供檢察官與本院參酌，俾以查證。是被
  告所辯顯乏依據，尚難採信，本件事證明確，被告犯行堪以認定。
二、核被告所為，係犯動產擔保交易法第三十八條之罪。原審予以論罪科刑，固非無
    見，惟查，被告事後於九十二年二月間曾匯款二萬元予告訴人清償，此業據告訴
    代理人劉傑華於本院審理時陳述屬實（見本審卷第四四頁），已彌補告訴人所受
    部分損害，原審未及參酌，難謂允洽。被告空言否認犯罪，固無可取，惟原審判
    決既有上述可議之處，應由本院撤銷原審判決並自為判決。爰審酌告訴人因被告
    犯行所受財產損害之輕重程度，犯罪之動機、目的及方法，其犯後態度未佳等一
    切情狀，量處如主文所示之刑，並諭知易科罰金之折算標準，以資懲儆。
據上論結，應依刑事訴訟法第四百五十五條之一第一項、第三項、第三百六十九條第
一項前段、第三百六十四條、第二百九十九條第一項前段，動產擔保交易法第三十八
條，刑法第十一條前段、第四十一條第一項前段，罰金罰鍰提高標準條例第一條前段
、第二條，判決如主文。
本案經檢察官郭志明到庭執行職務。
中      華      民      國    九十二    年      三      月     二十     日
                             臺灣嘉義地方法院刑事第二庭
                  審判長  法  官  蔡虔霖
                                         法  官  張道周
                                         法  官  林坤志
右正本證明與原本無異。
本件不得上訴。
中      華      民      國    九十二    年      三      月     二十     日
                                          書記官  李子英
本件不得上訴。
附錄本判決論罪法條全文
動產擔保交易法第三十八條
動產擔保交易之債務人，意圖不法之利益，將標的物遷移、出賣、出質、移轉、抵押
或為其他處分，致生損害於債權人者，處三年以下有期徒刑、拘役或科或併科六千元
以下之罰金。


司法院資訊處製作；財團法人民間司法改革基金會備份。
